【裁判字號】    88,易,4692
【裁判日期】    890208
【裁判案由】    妨害名譽
【裁判全文】
臺灣板橋地方法院刑事判決                        八十八年度易字第四六九二號
    公  訴  人  臺灣板橋地方法院檢察署檢察官
    被      告  丁○○
右列被告因妨害名譽案件，經檢察官提起公訴（八十八年度偵字第五七０六號），本
院判決如左：
    主  文
丁○○散佈文字，指摘足以毀損他人名譽之事，處拘役伍拾日，如易科罰金，以佰
元折算壹日。
    事  實
一、丁○○為位於台北縣永和市○○路一四二號，乾坤大廈集和式住宅之區分有權人
    之一，與該大廈住戶自稱現任管理委員會主任管理員乙○○○（即蔡碧美）間，
    因停車、管理費及選任主任管理員等事項發生糾紛，竟於民國（下同）八十八年
    元月八日，在該大廈內，向各樓層住戶散佈上載「一、本大廈住戶蔡碧美不但
    不交出本大廈之財務，更『誘騙』管理員沈老先生將本大廈八十八年元月份管理
    費交其控管，是何居心，請各住戶明鑑。二、蔡碧美『強佔』元月份管理費，應
    負責本大廈之一切開支。：：」文字之公告，並具名乾坤公寓大廈召集人丁○○
    ，指摘足以毀損乙○○○名譽之事而誹謗之。
二、案經乙○○○訴請臺灣板橋地方法院檢察署檢察官偵查起訴。
    理  由
一、訊據被告丁○○固坦承有於事實欄所載時、地散發上開公告，惟矢口否認有誹謗
    犯行，辯稱：伊係保護住戶之合法權益，挺身主持正義，代表住戶向告訴人要求
    ，把不該得的利益還給全體住戶，是出於保護全體住戶權益之善意，並無惡意攻
    擊告訴人之意圖。本大廈二十四位住戶推選伊為管理負責人，希望伊為渠等管理
    大廈，伊依法已為乾坤大廈合法之管理負責人，渠等將管理費交給管理員，再由
    管理員轉交管理負責人之意願相當明確，而告訴人既非合法之管理人，卻違反住
    戶之意願，取走管理費，經索討不還，是為無理佔據，故伊公告上將此種行為稱
    為「強佔」。又甲○○於八十八年一月三日，伊召開區分所有權人會議結束時有
    在場，當時多位住戶請渠將管理費交伊處理，甲○○當場表示同意，至同年月六
    日，始知甲○○仍將管理費交給告訴人。因甲○○己年高七十八歲，身體虛弱，
    對大廈管理之相關權義不甚了解，告訴人即利用甲○○此一弱點，要求甲○○違
    背住戶之委託，將管理費交渠處理。故伊於公告上稱告訴人此一行為為「誘騙」
    。伊於公告上所載文字並無惡意，僅係措詞不當，為無心之過，已於偵審中當面
    向告訴人致歉云云。惟查：右揭事實業據告訴人於偵審中指訴綦詳，並有公告一
    紙附卷可稽。證人甲○○本院審理時到庭證稱：我係八十六年九月五日由丙○○
    聘用，在該大廈擔任管理員，管理費係每月二十日至下月五日，由住戶自行交付
    予我，由我於五日交予主任委員，主任委員並於是日發薪。丙○○卸任時有交待
    我要將收取之管理費交予新的主任委員（即告訴人），所以我將管理費交予乙○○○。因我認為我是丙○○僱用，他交待我要將錢交給乙○○○，乙○○○也未
    交待我要把錢交給被告，所以我不能將錢交給被告。八十八年一月十八日，我所
    簽之確認書上載，管理費之繳交絕無受誘騙之情事，且八十八年元月份管理費還
    未收繳，因此至今尚未交予主任委員等事項，均屬實在。被告於八十八年一月三
    日是有表示要我管理費交給他，但也說不為難我等語。再乾坤大廈係六十七年建
    築完成後，即成立管理委員會，前任管理委員會主任委員丙○○於八十七年十一
    月間卸任，由告訴人乙○○○擔任管理員。被告亦自承伊於七十六年間有擔任過
    主任委員，並公告表示伊於八十八年一月一日正式接管，擔任該大廈管理負責人
    ，要求自八十八年一月起，管理費交由各樓層代表，再轉交財務管理吳坤廷先生
    ，有公告在卷可查（參見偵查卷第九十六頁）。依上述，可知坤乾大廈之管理人
    究為被告或告訴人雙方爭執甚烈，各有所本，惟依證人甲○○之證詞可知，告訴
    人並非利用年老體弱，而要求甲○○將所收取之管理費交予告訴人，且甲○○於
    八十八年一月五日所交付予告訴人者，實為八十七年十二月份之管理費，被告當
    時尚非該大廈之管理負責人，自無收取該月管理費之權利。再八十八年一月份之
    管理費於被告散佈前開公告時，各住戶尚未繳交，而依前開被告自撰之公告可知
    ，被告亦已要求大廈住戶不要將管理費交予管理員，是告訴人於被告散發事實欄
    所載公告時，自無收取一月份管理費，拒不交出之情，被告明知上揭情事，仍於
    大廈內散發文字，指摘告訴人強占管理費、誘騙管理員，是何居心，並於強占、
    誘騙二用語上以引號加強語氣，自於客觀上使人認告訴人係無理強行霸占管理費
    ，並施用虛偽低劣手法，使年老管理員陷於錯誤，交付收取之住戶管理費，居心
    叵測，自足以使毀損告訴人之名譽。再被告自承有大學學歷，則上開「強占」、
    「誘騙」等文字是否足以使告訴人之名譽受損，被告應知之甚詳，實難認其發表
    前開言論之動機，係出善意而無毀損他人名譽之惡意。所辯係出於善意、無心之
    過云云，顯屬事後卸責之詞，諉不足採，其犯行事證明確，洵堪認定。
二、核被告所為，以散佈文字之方式誹謗他人，係犯刑法第三百十條第二項之加重誹
    謗罪。公訴人認被告所為，係犯刑法第三百十條第一項之誹謗罪，尚有未洽，起
    訴法條應予變更。爰審酌被告係與告訴人因大廈管理事項有所衝突，以文字指摘
    告訴人而生本件犯罪，其犯罪動機、目的、手段，犯罪時所受之刺激及其品性、
    生活狀況、智識程度、犯罪所生之損害及犯罪後態度等一切情狀，量處如主文所
    示之刑，並諭知易科罰金之折算標準。
據上論結，應依刑事訴訟法第二百九十九條第一項前段、第三百條，刑法第三百十條
第二項、第四十一條，罰金罰鍰提高標準條例第一條前段、第二條，判決如主文。
本案經檢察官洪家原到庭執行職務
中      華      民      國    八十九    年      二      月      八      日
                                      台灣板橋地方法院刑事第四庭
                            法  官  王  敏  慧
右正本證明與原本無異
如不服本判決應於送達後十日內向本院提出上訴狀
                                          書記官  廖  美  紅
中      華      民      國    八十九    年      二      月      十一    日
附錄本案論罪科刑法條全文：
刑法第三百十條
意圖散布於眾而指摘或傳述足以毀損他人名譽之事者，為誹謗罪，處一年以下有期徒
刑、拘役或五百元以下罰金。
散布文字、圖畫犯前項之罪者，處二年以下有期徒刑、拘役或一千元以下罰金。
對於所誹謗之事，能證明其為真實者，不罰。但涉於私德而與公共利益無關者，不在
此限。


司法院資訊處製作；財團法人民間司法改革基金會備份。
